臺灣新北地方法院民事判決
111年度訴字第1000號
原      告  黃彥傑  
訴訟代理人  廖偉真律師
複  代理人  方興中律師
被      告  高志華  
上列當事人間請求侵權行為損害賠償事件，經本院於民國111年6
月27日言詞辯論終結，判決如下：
    主  文
被告應給付原告新臺幣貳拾萬元，及自民國一百一十一年六月十
一日起至清償日止，按週年利率百分之五計算之利息。
原告其餘之訴駁回。
訴訟費用由被告負擔十分之二，其餘由原告負擔。
本判決第一項得假執行。但被告如以新臺幣貳拾萬元預供擔保
後，得免為假執行。
原告其餘假執行之聲請駁回。
    事實及理由
一、原告起訴主張：
  ㈠原告與訴外人廖文譁(下稱廖文譁)為夫妻，婚後育有兩名子
    女，共同居住於○○市○○區○○路000巷0000號，被告明知廖文
    譁為有配偶之人，不得與配偶以外之人性交，或與其為逾越
    友誼之行為，被告竟自民國110年11月起至111年1月止多次
    與廖文譁前往新北市平溪區及台北市內湖區等地出遊並拍照
    留念，期間有搭肩、牽手、摟腰及親吻等逾越友誼之行為，
    侵害原告之配偶權。
  ㈡原告於110年12月26日致電廖文譁手機，但未接通，致撥打電
    話至廖文譁工作地點，詎廖文譁同事向原告表示當日排休，
    然廖文譁事後回電竟向原告表示其在上班，並於隔天凌晨3
    時許始返家，行為詭異。嗣原告於111年2月過年期間，原告
    無意間發現廖文譁手機內有數張其與被告之搭肩、牽手、摟
    腰及親吻親暱照片(系爭照片)，系爭照片日期分別有110年1
    1月2日、11月22日、12月5日、12月9日、12月25日、111年1
    月3日、1月10日及1月24日等，被告於前揭拍照日期多次與
    廖文譁密集出遊，甚至以系爭照片製作影音檔案，其內容有
    「不靠自己努力爭取，即使有緣相遇也是無緣相愛，如果這
    次要我破戒相信一次緣分，我想告訴妳，我等妳！」等文字
    ，由該告白內容可知，被告明知廖文譁有配偶，仍介入其婚
    姻關係，是被告侵害原告之配偶權甚明。
　㈢被告明知廖文譁與原告婚姻關係存續中，仍與之頻繁聯繫、
    積極與廖文譁交往，持續與廖文譁多次出遊，並有搭肩、牽
    手、摟腰及親吻等親密行為，嚴重破壞原告夫妻共同生活之
    圓滿安全幸福，侵害原告基於婚姻關係之配偶身分法益，並
    造成原告精神上莫大之痛苦，令原告百感交集。原告之複雜
    情緒，難以言喻，被告之行為，對原告圓滿婚姻已造成莫大
    傷害，亦對原告之心理造成嚴重迫害，須看心理醫師診療，
    已非一般人得以承受，崩壞的婚姻關係、殘破的家庭，原告
    不願一再容忍，爰依民法第184條第1項、第195條第1項、第
    3項之規定，請求被告賠償精神慰撫金新臺幣（下同）100萬
    元。
　㈣訴之聲明：
  ⒈被告應給付原告100萬元，及自起訴狀繕本送達翌日起至清償
    日止，按週年利率5%計算之利息。
  ⒉願供擔保，請准宣告假執行。
二、被告則辯稱：伊並未侵害原告配偶權，伊與廖文譁為朋友關
    係，原告所提出110年11月2日至111年1月24日之系爭照片確
    實為伊與廖文譁出遊所攝，拍攝地點為餐廳、內湖美麗華、
    內湖大湖公園、平溪等觀光景點，並非踰越朋友關係之處所
    ，且出遊皆是當天來回，並無在外過夜之情形，系爭照片僅
    是朋友間出遊拍照留念，並無不當交往等情。又影音檔案確
    實為伊所製作，但非原告所指稱係用來與廖文譁告白，僅是
    用以向廖文譁表達伊願等他將事情處理好，並無其他意思等
    語，並答辯聲明：㈠原告之訴及假執行之聲請均駁回。㈡如受
    不利判決，願供擔保請准宣告免為假執行。
三、本院得心證理由： 
　㈠按因故意過失不法侵害他人權利者，負損害賠償之責任；故
    意以背於善良風俗之方法，加損害於他人者亦同，民法第18
    4條第1項定有明文。又不法侵害他人之身體、健康、名譽、
    自由、信用、隱私、貞操，或不法侵害其他人格法益而情節
    重大者，被害人雖非財產上之損害，亦得請求賠償相當之金
    額，其名譽被侵害者，並得請求回復名譽之適當處分；且此
    於不法侵害他人基於父、母、子女或配偶關係之身分法益而
    情節重大者準用之，同法第195條第1項、第3項亦規定甚明
    。又婚姻係以夫妻之共同生活為其目的，配偶應互相協力保
    持其共同生活之圓滿安全及幸福，而夫妻互守誠實，係為確
    保其共同生活之圓滿安全及幸福之必要條件，故應解為配偶
    因婚姻契約而互負誠實之義務，配偶之一方行為不誠實，破
    壞共同生活之圓滿安全及幸福者，即為違反因婚姻契約之義
    務而侵害他方之權利（最高法院55年台上字第2053號判決意
    旨參照）。是侵害配偶關係所生身分法益之行為，倘夫妻任
    一方與他人間存有逾越朋友交遊等一般社交行為之不正常往
    來，甚而肌膚之親，該夫妻之一方與該他人之行為已逾社會
    一般通念所能容忍之範圍，已達破壞婚姻共同生活之圓滿安
    全及幸福之程度，即足當之（高等法院103年度上易字第139
    1號判決意旨參照）。
　㈡經查，原告與廖文譁於101年間結婚，婚姻關係現仍存續乙節
    ，有原告提出其身分證正、反面影本，並經本院依職權調閱
    原告個人戶籍資料查詢結果資料附卷可參（詳本院卷第17頁
    及限閱卷參照），復為被告所不爭執(詳本院卷第86頁)，堪
    信為真。次查，原告主張被告明知廖文譁係原告之配偶，仍
    與廖文譁宛如一般男女戀人般之互動，係故意侵害原告基於
    配偶權之身分法益之情，業據原告提出被告與廖文譁間之系
    爭照片、影音檔案為證（詳本院卷第19至29頁），而被告亦
    自承系爭照片、影音檔案，係其與廖文譁一同出遊所攝及其
    所製作，且被告亦知悉廖文譁為有配偶之人（詳本院卷第86
    頁），而觀諸系爭照片、影片，被告與廖文譁出遊期間確有
    依偎、親吻、搭肩、牽手、摟腰、相互手比愛心等親密行為
    ，被告與間廖文譁，似非單純友人關係，是原告主張被告有
    為侵害配偶權之行為，難認全然無據。被告雖辯稱僅係朋友
    出遊，無不當行為云云，然此與系爭照片、影音檔案所呈現
    之畫面顯有矛盾，依一般社會生活經驗法則判斷，系爭照片
    、影片顯已逾越正常交友分際之行為，且已逾社會一般通念
    所能容忍之範圍，被告所陳，自難認可採。
　㈢準此，原告主張被告明知廖文譁係有配偶之人，仍持續與之
    有不正當之男女交往，原有家庭美滿生活，竟遭破壞殆盡，
    顯已逾越社交分際而為配偶所無法容忍，深感痛苦萬分等語
    ，並提出前往三軍總醫院基隆分院附設民眾診療服務處身心
    科診斷證明書影本為證，應認可採，應已使原告身為廖文譁
    配偶之身分法益受侵害而屬情節重大，原告此部分主張，堪
    認可取，是其依民法第184條第1項、第195條第3項準用同條
    第1項前段規定，請求被告賠償非財產上損害，自屬有據。
　㈣次按慰藉金之賠償須以人格權遭遇侵害，使精神上受有痛苦
    為必要，其核給之標準固與財產上損害之計算不同，然非不
    可斟酌雙方身分資力與加害程度，及其他各種情形核定相當
    之數額(最高法院51年台上字第223號判決要旨可資參照)。
    本件被告明知廖文譁為有配偶之人，仍執意與之交往，多次
    出遊並有依偎、親吻、搭肩、牽手、摟腰、相互手比愛心等
    親密行為等親密行為，被告行為不僅侵害原告配偶權（基於
    配偶關係之身分法益），被告並製作影音檔案直言願意等廖
    文譁處理其與原告間婚姻關係等語，更足使原告感受不堪之
    精神上痛苦，揆諸前揭最高法院判決見解，原告自得請求被
    告賠償非財產上之損害。本院審酌原告為高職畢業，目前任
    職於報關公司，每月薪資約為35,000至36,000間，已婚，需
    扶養兩名未成年子女；被告為國中肄業，目前於市場從事衣
    物買賣工作，每月薪資約為35,000至45,000間，未婚等情，
    再參考兩造稅務電子閘門財產所得調件明細表所示資料，審
    酌渠等身分、地位、經濟狀況及被告所為侵權行為之侵害程
    度等一切情狀，認原告所得請求之非財產上損害賠償應以20
    萬元為適當，逾此部分請求，即屬過高，不應准許。
　㈤末按給付無確定期限者，債務人於債權人得請求給付時，經
    其催告而未為給付，自受催告時起，負遲延責任。其經債權
    人起訴而送達訴狀，或依督促程序送達支付命令，或為其他
    相類之行為者，與催告有同一之效力；遲延之債務，以支付
    金錢為標的者，債權人得請求依法定利率計算之遲延利息。
    應付利息之債務，其利率未經約定，亦無法律可據者，週年
    利率為百分之五，民法第229 條第2 項、第233 條第1 項前
    段、第203 條分別定有明文。查本件係屬侵權行為損害賠償
    之債自屬無確定期限者，又係以支付金錢為標的，則依前揭
    法律規定，原告就被告應給付之金額部分，自得請求自請求
    之意思表示送達翌日起至清償日止，按週年利率百分之5計
    算之利息。是原告就其所得請求被告給付未定期限之侵權行
    為債務20萬元，併請求自起訴狀繕本送達翌日即111年6月11
    日（寄存送達生效日111年6月10日，詳本院卷第77、79頁送
    達證書）起至清償日止，按週年利率5%計算之利息，亦屬有
    據。
四、綜上所述，原告本於侵權行為法律關係，請求被告給付20萬
    元，及自111年6月11日起至清償日止，按週年利率5%計算之
    利息，為有理由，應予准許；逾此範圍之請求，為無理由，
    應予駁回。
五、兩造均陳明願供擔保，聲請就原告訴之聲明第一項金錢請求
    部分宣告假執行及免為假執行。就原告勝訴部分，因所命給
    付金額未逾50萬元，爰由本院依民事訴訟法第389條第1項第
    5款規定依職權宣告假執行，而無待原告供擔保，並另就被
    告之聲請酌定相當擔保金額准許之。至原告敗訴部分，其訴
    既經駁回，假執行之聲請即失所依附，應併予駁回。
六、本件事證已臻明確，兩造其餘之攻擊或防禦方法及所用之證
    據，經本院斟酌後，認為均不足以影響本判決之結果，爰不
    逐一論列，併此敘明。
七、據上論結，本件原告之訴為一部有理由、一部無理由，依民
    事訴訟法第79條、第389條第1項第5款、第392條第2項，判
    決如主文。
中    華    民    國   111    年    7     月    25    日
                  民事第一庭    法  官  張紫能
以上正本係照原本作成
如對本判決上訴，須於判決送達後20日內向本院提出上訴狀。如
委任律師提起上訴者，應一併繳納上訴審裁判費。
中    華    民    國   111    年    7     月    26    日
                                書記官  蘇哲男